【裁判字號】    95,訴,712
【裁判日期】    950508
【裁判案由】    清償借款
【裁判全文】
臺灣臺中地方法院民事判決  95年度訴字第712號
原      告  國泰世華商業銀行股份有限公司
法定代理人  乙○○
訴訟代理人  丙○○
被      告  甲○○
上列當事人間請求清償借款等事件，本院於民國95年5月3日言詞
辯論終結，判決如下：
    主      文
被告應給付原告新台幣伍拾肆萬柒仟柒佰捌拾貳元，及其中新台
幣伍拾壹萬肆仟零捌拾壹元自民國九十五年二月十七日起至清償
日止，按年息百分之十九．七計算之利息。
被告應給付原告新台幣柒萬零伍佰伍拾玖元，及其中陸萬玖仟壹
佰伍拾壹元自民國九十五年二月十七日起至清償日止，按年息百
分之十四．八八計算之利息。
訴訟費用由被告負擔。
    事實及理由
一、本件被告經合法通知，無正當理由，未於言詞辯論期日到場
    ，核無民事訴訟法第386 條各款所列情形，爰依原告之聲請
    ，由其一造辯論而為判決。
二、本件原告起訴主張：(1)被告於民國（下同）92年4月2日向原
    告申請卡號0000-0000-0000-0000 號信用卡（正卡，MASTER
    VISA卡）使用，並訂有信用卡使用契約書，約定由原告核發
    信用卡供被告使用，被告得持原告所核發之信用卡向特約商
    店消費及預借現金，被告持卡消費或預借現金後，應於每月
    當期繳款截止日前繳納消費款額及預借現金額，或應繳納最
    低應繳金額（按交易金額2%計算，如低於新台幣（下同）1,
    000元，以1,000元計算），餘款則年息19.7% 計算循環信用
    利息（約定書第15條第2 項），並應按期繳納信用卡年費、
    預借現金手續費等費用，逾期未依約繳納消費本金及預借現
    金本金，亦未繳納最低應繳金額時，被告就消費及預借本金
    應自當期結帳日起給付原告自逾期日起至清償日止按年息19
    .7% 計算之利息（約定書第15條第3 項）。距被告自發卡日
    起至95年2月16日（結帳日為每月27 日、繳款日為翌月16日
    ）止，計有本金59,736元、循環利息4,075 元，合計63,811
    元之款項尚未清償，且自94年10月19日起即未按期繳納最低
    應繳金額，已逾二期，是已喪失每月繳納最低金額之權利，
    而視為全部到期（約定書第21條1項第3款、第22條第1 項）
    。爰本於信用卡之法律關係，為此部分之請求。(2)被告另分
    別於93年8月10日、94年3月3 日與原告約定，以前開信用卡
    向原告各借款28萬元、21萬元（另訂有簡易通信貸款契
    約書），部分約定每月償還7,800 元（含利息2200元，折
    算利率為16.63%）（定額），部分約定利息依年息 18.5%
    計算（見簡易通信貸款契約書第1條第3款），均以每個月為
    一期，28萬元部分50期、21萬元部分60期。嗣於94 年3
    月30 日雙方就28萬元部分尚未清償之部分（即240,800元
    ）同意展期，利息改依年息14.8%計算，分60 期，依年金法
    按月清償（繳款期日同信用卡繳款期日），併入信用卡帳單
    中與信用卡消費款一同繳納（簡易通信貸款契約書第2 條）
    ，如未依約繳款時，則視為全部到期，而喪失期限利益（簡
    易通信貸款契約書第4、5條），到期後之利息則按信用卡之
    循環利息之利率計算（即年息19.7 %）（簡易通信貸款契約
    書第1條第4款），並併入信用卡消費款計算。距被告自借款
    之日起至95年2月16日止，計有本金454,345元（分別為部
    分94年3月30日之前23,611元、部分上開日期之後234,157
    元、部分196,577元）、利息29,626元（分別為 部分94
    年3月30日之前1,616元、部分上開日期之後14,101元、
    部分13,909元），合計483,971 元之款項尚未清償，且亦自
    94年10月19日起，即未按期款，而喪失每月繳款之權利，視
    為到期。爰本於消費借貸之法律關係，為此部分之請求。而
    合計上開(1)(2)部分計被告應給付原告547,782 元，及其中本
    金514,081元自95年2月17日起至清償日止，按年息19.7% 計
    算之利息。爰為請求判決如主文第1 項所示。(3)被告為清償
    其積欠訴外人台新銀行之借款（註：信用卡款）另於93 年6
    月17日向原告貸款，由原告為其清償，而訂有代償申請書（
    同信用卡申請書），約定就代償部分之利息，以代償後前18
    個月依年息5.88%計算（循環利息），第19 個月起依14.88%
    （循環利息）計算，償還方式、條件依「超優代專案特別約
    定事項」，每月最少應繳之金額按代償金額2%計算，如低於
    1,000元，以1,000元計算（超優代專案特別約定事項第1、2
    條），金額併入信用卡消費計算，其他約定事項則按前開(1)
    信用卡條款之約定（特別約定事項第8 條）。查原告已於93
    年6月17日為被告代償123,309元，惟被告亦自94年10月19日
    起，即未按期款，而喪失每月繳款之權利，視為到期。計自
    代償之日（即93年6月17日）起至95年2月16 日止，尚有69,
    151元之代償款及1,408元之利息，合計70,559元，尚未清償
    ，爰依消費借貸之法律關係，為此部分之請求，爰求為判決
    如主文第2項所示。
三、原告主張之上揭事實，業據其提出信用卡申請書（含代償申
    請）影本1紙、約定書影本1份、簡易通信貸款申請書影本 2
    份、信用卡消費帳款債權明細表1紙、歷史帳單彙總查詢表4
    紙、客戶歸戶資料明細查詢表1紙、對帳單2 紙及戶籍謄本1
    紙為證。信用卡申請書（含代償申請）及簡易通信貸款契約
    書部分，核與原本相符。被告未於言詞辯論期日到場，亦未
    提出書狀作何聲明或陳述，本院依調查證據之結果，堪認原
    告上開之主張為真實。
四、按一般信用卡之使用，係由申請人向發卡銀行提出使用信用
    卡之申請，經發卡銀行審核申請人之信用狀況，決定是否核
    發信用卡，並同時確定額度之多寡後，再與申請人簽約完成
    手續。爾後申請人取得信用卡後，即持之向特約商店刷卡消
    費，並由發卡機構先行就持卡人所消費之金額向特約商店為
    清償，再轉向持卡人請求償還其所付之簽帳款金額。因持卡
    人在信用卡有效期間均得採信用卡取代現金而為消費行為，
    故持卡人與發卡機構使用信用卡之法律關係為一繼續性之法
    律關係。發卡機構對持卡人所負之義務即為，讓持卡人得使
    用信用卡為支付工具。其性質為「事務處理契約」，亦即由
    發卡機構為持卡人處理清償債務之事務，而發卡機構為持卡
    人處理上開清償債務之事務，通常向持卡人收取年費或入會
    費，故屬有償契約之性質。而依目前國內實務之見解（並參
    照最高法院89年度台上字第1628號判決要旨），上開契約性
    質屬委任（即持卡人於繳款截止日內將應付帳款給付予發卡
    機構）（縱認勿庸繳納年費或入會費，而屬無償時，亦同）
    及消費借貸（即持卡人不繳付全部應付帳款，而須核計循環
    利息時）之混合契約。是原告依信用卡之法律關係（民法第
    199條第1項）請求被告給付上開尚未清償之63,811元（含本
    金、利息），及其中59,736元（本金）部分自95年2 月17日
    起至清償日止，按年息19.7% 計算之利息為有理由，應予准
    許。
五、次按，稱消費借貸者，謂當事人一方移轉金錢或其他代替物
    之所有權於他方，而約定他方以種類、品質、數量相同之物
    返還之契約。又借用人應於約定期限內，返還與借用物種類
    、品質、數量相同之物。民法第474條第1項、第478 條前段
    ，分別定有明文。本件被告既向原告借貸（即（二）(2)、(3)
    所述）49萬元（包含上開（二）(2)21萬元28萬元）、12
    3,309元（即上開（二）(3)），而分別尚有483,971元（其中
    本金454,345元）、70,559元（其中本金69,151 元）尚未清
    償，且清償期已視為到期，已如前述。從而，原告依消費借
    貸契約之法律關係請求被告給付上開（二）(2)、(3)所述金額
    及利息，為有理由，應予准許。
六、綜上所述，原告本於信用卡及消費借貸之法律關係，為上開
    （二）(1)(2)所示部用卡消費及簡易貸款之請求，合計547,78
    2元，及其中514,081 元自95年2月17日起至清償日止，按年
    息19.7% 計算之利息，為有理由，應予准許，爰為判決如主
    文第1 項所示。另依消費借貸之法律關係，為上開（二）(3)
    所示（代償）貸款之請求即70,559元，及其中69,151元自95
    年2月17日起至清償日止，按年息14.88% 計算之利息，為有
    理由，應予准許，爰為判決如主文第2項所示。
七、據上論結，本件原告之訴為有理由，依民事訴訟法第385 條
    第1項前段、第78條，判決如主文。
中    華    民    國    95    年     5    月     8    日
                  民事第四庭  法  官  陳添喜
上為正本係照原本作成。
如對本判決上訴，須於判決送達後20日內向本院提出上訴狀。
中    華    民    國    95    年     5    月     8    日
                              書記官


司法院資訊處製作；財團法人民間司法改革基金會備份。
